【裁判字號】    98,台上,6915
【裁判日期】    981119
【裁判案由】    偽造有價證券
【裁判全文】
最高法院刑事判決            九十八年度台上字第六九一五號
上  訴  人  台灣高等法院檢察署檢察官
上  訴  人
即  被  告  甲○○
上列上訴人等因被告偽造有價證券案件，不服台灣高等法院中華
民國九十六年九月四日第二審判決（九十六年度上訴字第三０六
三號，起訴案號：台灣板橋地方法院檢察署九十六年度偵字第二
一六０號），提起上訴，本院判決如下：
    主  文
原判決撤銷，發回台灣高等法院。
    理  由
本件原判決認定上訴人即被告甲○○（下稱被告）有其事實欄所
載犯行，因而維持第一審論上訴人以連續意圖供行使之用，而偽
造有價證券罪，量處有期徒刑一年八月，併諭知相關沒收從刑之
判決，駁回檢察官及被告在第二審之上訴；固非無見。
惟查：(一)、偽造、變造之有價證券，不問屬於犯人與否，沒收之
；又票據之偽造或票據上簽名之偽造，不影響於真正簽名之效力
；刑法第二百零五條、票據法第十五條規定甚明。原判決認定被
告未徵得吳新榮、鄭花、黃翊慈之同意或授權，連續偽簽該三
人之簽名於第一審判決附表所示二紙本票之發票人欄上，並擅自
填寫發票日期、金額，偽造完成該二紙本票。如果無訛，該附表
編號1、2所示本票上發票人欄上被告本人之簽名應係真正，則以
被告為發票人部分仍屬有效之票據，不在沒收之列，第一審判決
卻一併予以宣告沒收，自非適法。原判決仍維持第一審判決，而
未予糾正論述同有違誤。(二)、檢察官對第一審判決提起上訴，以
刑法第五十九條酌量減輕其刑，必須犯罪有特殊之原因與環境，
在客觀上足以引起一般同情，認為即予宣告法定最低刑度猶嫌過
重者，始有其適用。至被告因急於用款，向告訴人陳德臣調借現
金，除簽發支票為憑外，因告訴人要求需以其父母及配偶為連帶
保證，一時失慮，擅自偽造其父吳新榮、母鄭花、妻吳翊慈為
共同發票人之本票二紙，其犯後已坦承犯行，深具悔意，並已清
償部分款項，且被告祖母臥病數年，另有年事已高之父母，及妻
子、二名幼子，均需倚賴被扶養等情，僅屬刑法第五十七條量刑
時應審酌之事項，尚未達「客觀上足以引起一般同情」酌減其刑
之程度等語，指摘第一審判決執以認被告犯罪情狀顯可憫恕，而
依刑法第五十九條規定酌減其刑之理由，難謂適法。原判決對於
檢察官該項上訴理由如何不足採，未予論述說明，亦嫌理由不備
。檢察官上訴意旨指摘原判決不當，非無理由，被告亦提起上訴
，應認有撤銷原判決發回更審之原因。
據上論結，應依刑事訴訟法第三百九十七條、第四百零一條，判
決如主文。
中    華    民    國  九十八  年   十一   月   十九   日
                      最高法院刑事第八庭
                          審判長法官  洪  文  章
                                法官  王  居  財
                                法官  郭  毓  洲
                                法官  黃  梅  月
                                法官  邱  同  印
      本件正本證明與原本無異
                                      書  記  官
中    華    民    國  九十八  年   十一   月  二十四  日
                                                      Ｑ


司法院資訊處製作；財團法人民間司法改革基金會備份。
